【裁判字號】    90,台上,7203
【裁判日期】    901123
【裁判案由】    業務過失致人於死
【裁判全文】
最高法院刑事判決                                九十年度台上字第七二○三號
    上  訴  人  甲○○
    選任辯護人  吳保仁律師
右上訴人因業務過失致人於死案件，不服台灣高等法院台南分院中華民國八十八年八
月三十一日第二審判決（八十八年度交上訴字第一一二七號，起訴案號：台灣雲林地
方法院檢察署八十七年度偵字第五六六二號），提起上訴，本院判決如左：
    主  文
原判決撤銷，發回台灣高等法院台南分院。
    理  由
本件原判決認定：上訴人甲○○為大穎通運有限公司之駕駛，係從事駕駛業務之人。
於民國八十七年九月二日晚間九時十五分許，駕駛車牌號碼ＫＱ－八七一號營業曳引
車，沿雲林縣第一五八號甲線道路由東往西行駛，行經該路與雲林縣第一五三號公路
無號誌之交岔路口，原應注意汽車行駛時，須注意車前狀況，並隨時採取必要之安全
措施，及車輛行至無號誌交岔路口時，應減速慢行，作隨時停車之準備，其為交岔路
口之左方直行車應暫停讓右方車先行，而依當時情形雖為夜間且無照明，惟斯日天候
為晴，該路段路面乾燥，無缺陷或障礙物，視距良好，並無不能注意之情事，詎甲○
○疏於注意前開規定，貿然以時速四十公里左右之車速通過該路段；適王小俊駕駛車
牌號碼ＳＤ－六三九二號自用小客車，沿前揭第一五三號公路由北往南行駛，亦未注
意右開行經無號誌交岔路口，應減速慢行，作隨時停車準備之規定，即率然穿越前開
路段，甲○○因之煞避不及，致二車互撞，王小俊因傷重當場死亡等情。因而維持第
一審論處上訴人以從事業務之人，因業務上過失致人於死，累犯罪刑之判決，駁回其
在第二審之上訴，雖非無見。惟查：（一）心證之形成由來於證據，證據證明力判斷
之正確與否，應視其應行調查之證據已否盡其調查之職責而定，如有應調查之證據未
予調查，不特心證形成之條件未臻完備，且其所形成之心證，因受調查證據範圍之限
制，亦難期正確，從而亦影響真實之發現。經查道路交通安全規則第一百零二條第一
項第二款規定：「車輛行至無號誌或號誌故障而無交通警察指揮之交岔路口，支線道
車應暫停讓幹線道車先行。未劃分幹、支線或同為幹線道或支線道者……如同為直行
車者，左方車應暫停讓右方車先行」；原判決事實認定：上訴人車輛行至無號誌交岔
路口時，其為交岔路口之左方直行車應暫停讓右方車先行。如所認定之事實無訛，則
上訴人與被害人所行之車道均須同為幹線道或支線道者，方有左方直行車應暫停讓右
方車先行規定之適用。本件依卷附之道路交通事故調查報告表（相驗卷第三頁）所示
，上訴人由東往西之路段路寬七‧八公尺；死者由北往南之路段路寬七‧四公尺，雙
方所行之路段有無支、幹道之分？又肇事路口，究竟有無燈光號誌？依該道路交通事
故調查報告表記載，並無從判斷，而製作該報告表之警員許耀仁在該報表上所載之符
號即「標誌３」，代表何意？原審並未究明，且上訴人於原審所提出答辯狀亦請求
查明其是否為行駛幹道之車輛而享有優先通過之路權，凡此攸關上訴人是否有原判決
所認定之過失責任情形之判斷，難謂無調查之必要。參之證人即製作警訊筆錄之警員
趙文英證稱：「當時紅綠燈壞掉，顯示閃光黃燈」（第一審交訴字卷第十八頁反頁）
，上訴人於第一審時亦供述：「那路口沒有閃光黃燈，小客車從我車子右手邊出來，
我看到已來不及，我當時車速約四十公里左右」（八十八年度交訴緝字第一號卷第三
十一頁），則上訴人行至肇事路段時，究竟有無讓行之義務？有待釐清。原判決就此
先決條件未予調查審定，理由中又未說明未予調查之理由，遽認上訴人為無號誌交岔
路口左方車，應讓被害人之車先行，即有調查之職責未盡，及判決理由不備之違誤。
（二）有罪之判決書對於被告有利之證據不採納者，應說明其理由，為刑事訴訟法第
三百十條第二款所明定。故有罪判決對於被告有利之證據不予採納，復未說明其理由
，於法自屬有違。又當事人或辯護人在審判期日前或審判期日聲請調查之證據，如法
院未予調查，又未認其無調查必要，以裁定駁回之，或於判決理由內予以說明，其所
踐行之訴訟程序，同屬違背法令。按對於未發覺之罪自首而受裁判者，減輕其刑，刑
法第六十二條前段定有明文。上訴人於原審審判期日具狀辯解：本件過失犯罪之構成
要件事實，均由上訴人於警訊中向該管偵查犯罪之員警告知而得悉，並請求傳訊製作
警訊筆錄之員警到庭查明有無符合自首要件等語（原審卷第二十九－三十頁），則對
上訴人所為自首之主張，是否成立？有無自首減輕其刑之適用？此屬對於上訴人有利
之證據，自有查明之必要。原審雖曾傳訊證人即製作警訊筆錄之警員趙文英證稱：「
是民眾報案，被告當時被卡在車子裏無法出來……約二小時再回到派出所製作筆錄」
（第一審卷第十八頁反面），及當時處理之員警許耀仁證稱：「（問：到達現場時，
被告有無向你稱是由他所肇事？）因當時被告被夾在車內，且被害人已死亡」等語（
八十八年度交訴緝字第一號卷第三十一頁），惟對上訴人是否有表示自首之意？民眾
報案時，員警是否已得知悉上訴人為肇事人？仍屬不明，原審乃未依聲請加以調查，
亦未於判決內說明不予調查之理由，遽行判決，難謂無應於審判期日調查之證據未予
調查，及判決理由不備之違法。上訴意旨執以指摘，非無理由，應認有撤銷發回之原
因。
據上論結，應依刑事訴訟法第三百九十七條、第四百零一條，判決如主文。
中      華      民      國     九十     年     十一     月    二十三    日
                              最高法院刑事第十一庭
                                  審判長法官  林  增  福
                                        法官  邵  燕  玲
                                        法官  吳  昆  仁
                                        法官  陳  世  雄
                                        法官  惠  光  霞
      右正本證明與原本無異
                                              書  記  官
中      華      民      國     九十     年     十二     月      三      日


司法院資訊處製作；財團法人民間司法改革基金會備份。
